【裁判字號】    98,簡上,1426
【裁判日期】    990423
【裁判案由】    家暴傷害
【裁判全文】
臺灣桃園地方法院刑事判決          98年度簡上字第1426號
上  訴  人  臺灣板橋地方法院檢察署檢察官
上  訴  人
即  被  告  乙○○○
被      告  丙○○
上列上訴人即被告因家庭暴力之傷害案件，不服本院98年度簡字
第4171號，中華民國98年11月2 日第一審刑事簡易判決（聲請簡
易判決處刑案號：98年度偵字第10379 號），提起上訴，本院管
轄之第二審合議庭判決如下：
    主      文
上訴駁回。
    事實及理由
一、本件經本院審理結果，認原審以上訴人即被告乙○○○、被
    告丙○○犯傷害罪，各處拘役30日，如易科罰金，均以新臺
    幣1,000 元折算1 日，經核其認事用法及量刑均無不當，應
    予維持，並引用第1 審刑事簡易判決書記載之事實、證據及
    理由（如附件）。
二、被告乙○○○上訴意旨略以：案發當時伊受丙○○持鑰匙攻
    擊，伊保護自己尚且不及，並無餘力攻擊丙○○，丙○○迭
    稱伊搥打其頭部，然丙○○所提之診斷證明書並無頭部受傷
    之記載，其前開所述真實性不無可疑，況縱丙○○苟有診斷
    證明書所載傷勢，或係其攻擊伊所致，並非伊傷害造成云云
    。檢察官循告訴人乙○○○之請求提起上訴稱：被告犯罪後
    未賠償告訴人乙○○○所受損害，於審理中犯後態度不佳，
    顯無悔過之意，原審量刑過輕云云。
三、經查：
  (一)被告乙○○○確有傷害犯行：
  1.證人丙○○於警詢、檢察官偵查中證述：伊與被告乙○○○
    係妯娌，98年3 月18日晚間，被告乙○○○來電欲尋伊夫，
    在電話中出言辱罵，伊便前往臺北縣樹林市○○街○ 段141
    號1 樓詢問被告乙○○○，被告乙○○○便衝過來拉伊手部
    ，揪住伊頭髮將伊壓住並搥伊頭部，伊以手推被告乙○○○
    ，但推不開，渠等拉扯過程，伊婆婆欲上前將渠等拉開，被
    告乙○○○之夫甲○○竟阻止伊婆婆勸架，直至被告乙○○○力盡始止手，伊因而受有左臉、左耳挫傷，左前臂及右手
    擦傷等語綦詳（見98年度偵字第10379 號偵查卷第3 至4 頁
    、第28頁）。再證人甲○○於本院審理時證述：伊為被告乙○○○之夫，被告丙○○係伊弟媳，98年3 月18日晚間10時
    10 分 許，伊與被告乙○○○在臺北縣樹林市○○街○ 段
    141 號1 樓伊父母住處，後來被告丙○○亦前來，被告丙○○一到即口出惡言，被告乙○○○原在講電話，伊便要被告
    乙○○○先處理丙○○之事，被告乙○○○與丙○○2 人便
    發生口頭爭執，並大打出手拳打腳踢，丙○○以手毆打被告
    乙○○○，被告乙○○○蹲下去，2 人互相拉扯，伊母親趨
    前欲拉開2 人，但伊母親自身罹患憂鬱症，伊擔心伊母親身
    體狀況，故伊將伊母親帶進房間等語（見本院99年4 月2 日
    審判筆錄）。證人甲○○為被告乙○○○之夫，其與被告乙○○○之關係遠較與被告丙○○親密，且觀諸其於本院審理
    時原證稱見被告丙○○與被告乙○○○大打出手拳打腳踢等
    語，復稱僅見被告丙○○以手毆打被告乙○○○，被告乙○○○蹲下去，伊在場時未見被告乙○○○還手，復經檢察官
    質以既然被告乙○○○未出手，何以前稱2 人大打出手等語
    時，始改稱「不能說被告乙○○○沒有出手，渠等扯在一起
    」、「渠等還是互扯」等語（見本院99年4 月2 日審判筆錄
    ），其為前開證述時避重就輕而對被告乙○○○多所迴護，
    可見其不致虛構情事搆陷被告乙○○○，而其猶證述被告乙○○○與丙○○發生拉扯，足認被告乙○○○與丙○○確有
    肢體接觸及拉扯之事。復參以被告乙○○○於警詢中亦供稱
    ：被告丙○○動手刺伊心臟部位，伊因疼痛低下頭，被告丙○○刺伊頭部，伊便推開被告丙○○等語（見前開偵查卷第
    10頁），益徵被告乙○○○確有動手無疑。況且，證人甲○○為被告乙○○○之夫，苟事發當時被告乙○○○處於挨打
    毫無還手之處境，甲○○豈有坐視其妻任人毆打而不予勸阻
    或保護、援助被告乙○○○之理。更進者，證人甲○○於本
    院審理時亦證稱：當時尚有伊二弟林正喜在場等語（見本院
    99年4 月2 日審判筆錄），縱如證人甲○○所述擔心其母身
    體狀況而不欲其母涉入2 人紛爭，亦可央其弟林正喜看護帶
    開其母，豈會非但阻止其母上前勸架，且逕自帶開其母而任
    由丙○○毆打其妻被告乙○○○。由前總總，可見被告乙○○○當時不僅出手與被告丙○○發生拉扯，且雙方勢均力敵
    互相毆打無疑。至被告乙○○○於本院審理時雖提出其於98
    年2 月12日接受心導管手術之診斷證明書，欲證其當時身體
    虛弱云云。然依證人甲○○前開所述，丙○○到達臺北縣樹
    林市○○街○ 段141 號1 樓時，被告乙○○○適與他人通話
    ，果被告乙○○○確如其所述處於手術完畢身體虛弱之狀況
    ，其夫即證人甲○○豈會讓當時身體狀況不佳之乙○○○停
    止通話，分身與丙○○處理事情，復於被告乙○○○與丙○○發生拉扯時不予聞問，任由被告乙○○○單方面遭受丙○○毆打，顯違情理。由前情觀之，顯無被告乙○○○所稱身
    體虛弱，自顧不暇之情形。被告乙○○○辯稱其身體虛弱，
    並未出手傷害丙○○云云，要屬卸責之詞，自無可採。
  2.再丙○○於事發當日98年3 月18日前往亞東紀念醫院就診，
    經診斷結果，其受有左臉及左耳挫傷、左前臂及右手擦傷之
    傷害一節，有亞東紀念醫院診斷證明書1 紙在卷可按，丙○○前開就診時間即為被告乙○○○與丙○○發生衝突當日，
    且丙○○傷勢位置為臉、耳部位，與證人丙○○所述被告乙○○○毆打其頭部位置相仿，且其所受傷勢為擦挫傷，應係
    拉扯碰撞所生傷害，亦與證人甲○○所述2 人拉扯之情相符
    ，堪認丙○○所受前開傷勢應係遭被告乙○○○拉扯所致。
    被告乙○○○雖辯稱丙○○一再指述其毆打頭部，然丙○○
    頭部並未受傷，可見丙○○所述不實云云。然丙○○臉、耳
    均有傷勢，已如前述，前開部位即屬人體頭部，與丙○○指
    述情節並無齟齬，被告乙○○○挑剔證人丙○○用語而為抗
    辯，顯無理由。另證人龔哲弘於本院審理時證稱：事發當日
    伊前往臺北縣樹林市○○街○ 段141 號1 樓處理本案時，見
    丙○○並無明顯外傷，伊有詢問丙○○是否受傷，丙○○表
    示其有受傷，伊並未檢查丙○○之傷勢等語（見本院99 年4
    月2 日）。依證人龔哲弘前開所述，丙○○於事發當下即向
    前來處理之員警表示其受有傷害，而丙○○無法預料員警是
    否檢視或要求其出示傷勢部位，苟其並無傷勢，衡情不致向
    員警為前開表示，故丙○○所稱其有受傷一情，應非子虛。
    又丙○○所受傷勢為擦挫傷，且為面積不大之點狀、條狀傷
    勢，有丙○○所提傷勢照片在卷可參，該等傷勢果無特意出
    示，旁人未必可以察覺，而證人龔哲弘既未檢查丙○○受傷
    情形，即有可能未予留意，故雖證人龔哲弘證稱其未見丙○○有明顯傷勢，然並不代表丙○○並無受傷，證人龔哲弘之
    證詞並無法為被告乙○○○有利之證明。
  3.綜上所述，本件事證明確，被告乙○○○傷害犯行堪予認定
    ，應予依法論科。
  (二)又按法官在有罪判決時如何量處罪刑，甚或是否宣告緩刑，
    係實體法賦予審理法官就個案裁量之刑罰權事項，準此，法
    官行使此項裁量權，自得依據個案情節，參酌刑法第57條各
    款例示之犯罪情狀，於法定刑度內量處被告罪刑；除有逾越
    該罪法定刑或法定要件，或未能符合法規範體系及目的，或
    未遵守一般經驗及論理法則，或顯然逾越裁量，或濫用裁量
    等違法情事以外，自不得任意指摘其量刑違法（參照最高法
    院80年臺非字第473 號、75年臺上字第7033號、72年臺上字
    第6696號、72年臺上字第3647號判例），從而，法官量刑，
    如非有上揭明顯違法之情事，自不能擅加指摘其違法或不當
    。被告乙○○○雖於迭於警詢、檢察官偵查中及本院審理時
    指述被告丙○○持鑰匙刺其心臟云云（見前開偵查卷第10頁
    、第27頁、本院98年12月22日準備程序筆錄），然依卷附乙○○○所提財團法人恩主公醫院診斷證明書所載，乙○○○
    於98年3 月18日事發當日前往就診，所受傷勢為左額頭擦傷
    及左臉挫傷、後枕頭皮擦傷、左右手腕挫傷，並無其所述心
    臟部位遭刺之傷勢，而乙○○○於98年3 月18日事發當日即
    前往醫院診治並拍攝傷勢照片（見前開偵查卷第16至17頁）
    ，且旋於同日於警局申告前開事實製作筆錄，亦有臺北縣政
    府警察局樹林分局調查筆錄在卷可參（見前開偵查卷第5至6
    頁），可見其前往就診及拍照顯有收集證據提出傷害告訴之
    意，則果其受被告丙○○刺傷心臟部位，豈會未予就診，亦
    未於就醫時表明此等重要傷勢併載於診斷證明書上，故乙○○○所稱其遭丙○○刺傷心臟云云，顯有誇大之嫌，要無可
    採，亦難執此認定被告丙○○犯行或以之為被告丙○○量刑
    之考量事項。原審斟酌被告丙○○並無前科，其與乙○○○
    為妯娌，竟不知和睦相處，僅因細故爭執即互相傷害，犯後
    否認犯行，暨其犯罪手段、所造成傷害之程度等相關情狀，
    量處被告丙○○拘役30日，並諭知易科罰金之折算標準以新
    臺幣1,000 元折算1 日，認事用法及量刑均無不合，已見前
    述，而原審在量刑時既已將被告犯罪之情狀及所生損害等一
    併考量在內，依上說明，即難再憑此指摘其量刑過輕。
四、上訴人即被告乙○○○提起上訴，辯稱其無傷害犯行云云，
    及檢察官以原審對被告丙○○犯行量刑過輕為由，提起上訴
    ，然原判決已就認定事實之證據、量刑事由妥為斟酌，其認
    事用法並無違誤，量刑亦稱妥適，應予維持。上訴意旨，均
    無理由，應予駁回。
據上論斷，依刑事訴訟法第455 條之1 第1 項、第3 項、第368
條，判決如主文。
本案經檢察官李美金到庭執行職務。
中    華    民    國    99    年    4     月    23    日
                  刑事第十二庭  審判長法  官  何燕蓉
                                      法  官  錢衍蓁
                                      法  官  曹惠玲
不得上訴。
上列正本證明與原本無異。
                                      書記官  王元佑
中    華    民    國    99    年    4     月    23    日

司法院資訊處製作；財團法人民間司法改革基金會備份。
